【裁判字號】    90,上訴,1917
【裁判日期】    900802
【裁判案由】    違反槍砲彈藥刀械管制條例
【裁判全文】
臺灣高等法院刑事判決                            九十年度上訴字第一九一七號
    上  訴  人
    即  被  告  甲○○
右上訴人因違反槍砲彈藥刀械管制條例案件，不服臺灣宜蘭地方法院九十年度訴字第
一○三號，中華民國九十年五月三日第一審判決（起訴案號：臺灣宜蘭地方法院檢察
署八十九年度偵字第三五七七號）提起上訴，本院判決如左：
    主  文
上訴駁回。
    事  實
一、甲○○於民國八十九年十二月五日，在宜蘭縣宜蘭火車站附近，以新台幣（下同
    ）三萬元代價，向不詳姓名、年籍綽號「阿貓」之成年男子購得仿ＢＥＲＥＴＴ
    Ａ廠半自動手槍製造之金屬玩具手槍更換土造金屬撞針及已貫通之土造金屬槍管
    改造而成，機械性能良好，可供擊發子彈使用而具有殺傷力之手槍（槍枝管制編
    號：0000000000號）；仿ＳＭＩＴＨ＆ＷＥＳＳＯＮ廠轉輪手槍製造
    之金屬玩具手槍車通槍管及轉輪彈倉改造而成，機械性能良好，可供擊發子彈使
    用而具有殺傷力之手槍（槍枝管制編號：0000000000號）；由玩具轉
    輪槍彈改造而成，具有直徑六點二ｍｍ金屬彈頭而有殺傷力之子彈九顆（另扣案
    七顆同類子彈經試射結果認不具殺傷力）；由玩具半自動手槍彈改造而成，具有
    直徑七至八點五ｍｍ金屬彈頭而有殺傷力之子彈二顆（另扣案四顆同類子彈經試
    射結果認不具殺傷力）；及土造半自動手槍彈，具有八ｍｍ鉛質彈頭而有殺傷力
    之子彈二顆（另扣案之同類子彈二顆經試射結果認不具殺傷力）後，即未經主管
    機關許可，持有上開改造手槍二支及子彈十三顆。旋於八十九年十二月六日晚間
    十一時五十五分許，甲○○攜帶上開槍彈駕駛營業大貨車ＫＳ－７４１號行經宜
    蘭縣頭城鎮○○路檢查站時，為警臨檢查獲，並當場扣得前述改造手槍二支及子
    彈十三顆。
二、案經宜蘭縣警察局礁溪分局報告臺灣宜蘭地方法院檢察署檢察官偵查起訴。
    理  由
一、右揭未經許可持有槍彈之事實，業據被告即上訴人甲○○迭於偵審中坦承不諱，
    並有上開改造手槍二支及子彈十三顆扣案可證（九十年度保管字第二０號），而
    該等槍彈經送內政部警政署刑事警察局鑑定結果，認：(一)仿ＢＥＲＥＴＴＡ廠半
    自動手槍製造之金屬玩具手槍更換土造金屬撞針及已貫通之土造金屬槍管改造而
    成，機械性能良好，可供擊發子彈使用而具有殺傷力之手槍（槍枝管制編號：0
    000000000號）；(二)仿ＳＭＩＴＨ＆ＷＥＳＳＯＮ廠轉輪手槍製造之金
    屬玩具手槍車通槍管及轉輪彈倉改造而成，機械性能良好，可供擊發子彈使用而
    具有殺傷力之手槍（槍枝管制編號：0000000000號）；(三)由玩具轉輪
    槍彈改造而成，具有直徑六點二ｍｍ金屬彈頭而有殺傷力之子彈九顆；(四)由玩具
    半自動手槍彈改造而成具有直徑七至八點五ｍｍ金屬彈頭而有殺傷力之子彈二顆
    ；(五)土造半自動手槍彈具有八ｍｍ鉛質彈頭而有殺傷力之子彈二顆，有該局八十
    九年十二月十三日刑鑑字第一九四四三四號鑑驗通知書、九十年二月二十七日刑
    鑑字第二六０六五號函在卷可稽（見偵查卷第二七、三二頁）。事證明確，被告
    犯行堪以認定。
二、核被告所為，係違反槍砲彈藥刀械管制條例第十一條第四項、第十二條第四項之
    罪。被告以一行為同時持有改造手槍二支及子彈十三顆，觸犯上開二罪名，為想
    像競合犯，依刑法第五十五條規定從一重論以未經許可持有槍枝罪。
三、原審調查結果，適用槍砲彈藥刀械管制條例第十一條第四項、第十二條第四項，
    刑法第十一條前段、第五十五條、第四十二條第二項、第三十八條第一項第一款
    ，罰金罰鍰提高標準條例第二條，現行法規所定貨幣單位折算新臺幣條例第二條
    規定，同時審酌被告持有槍彈數量、所生危害及犯罪後態度等一切情狀，量處有
    期徒刑一年四月，併科罰金新台幣九萬元，並就所處罰金部分併諭知易服勞役之
    折算標準。扣案之改造手槍二支、子彈十三顆均係違禁物，不問屬於犯人與否，
    均應依法併予宣告沒收；其餘扣案子彈十三顆，經試射結果無法擊發，認均不具
    殺傷力，有內政部警政署刑事警察局八十九年十二月十三日刑鑑字第一九四四三
    四號鑑驗通知書、九十年二月二十七日刑鑑字第二六０六五號函在卷可稽（見偵
    查卷第二七、三二頁），不屬違禁物，故不宣告沒收，並敘明槍砲彈藥刀械管制
    條例固於第十九條第一項規定犯該條例第七條、第八條、第十一條、第十二條第
    一項至第三項、第十三條第一項至第三項之罪，經判處有期徒刑者，應於刑之執
    行完畢或赦免後，令入勞動場所強制工作。然該條例第十九條第一項之規定，不
    問對行為人有無預防矯治其社會危險性之必要，一律宣付強制工作三年，限制其
    中不具社會危險性之受處分人身體、自由部分，所採措施與所欲達成預防矯治之
    目的及所需之程度，不合憲法第二十三條所定之比例原則。則犯該條例第十九條
    第一項所列之罪，依個案情節符合比例原則者，固應適用該條例宣告保安處分；
    至不符合部分而應宣告保安處分者，則仍由法院斟酌刑法第九十條第一項規定之
    要件，業經司法院大法官會議釋字第四七一號解釋在案。依該解釋意旨，犯上開
    條例第十九條第一項所列舉之罪者，須按個案情節，加以審酌，斷定行為人所為
    行為之嚴重性、行為人所表現之危險性與對於行為人未來行為之期待性相當，符
    合比例原則者，亦即為達成預防矯治之目的，有採取強制工作之必要性者，始應
    適用該項規定宣付強制工作（最高法院八十八年度台上字第二八四○號判決參照
    ）。本件被告雖係犯槍砲彈藥刀械管制條例第十一條第四項之罪名，然被告自購
    得扣案槍彈後，僅係單純持有，並未供犯罪使用，依被告行為表現之危險性，尚
    無為達成預防矯治之目的，而有採取強制工作之必要，爰不依槍砲彈藥刀械管制
    條例第十九條第一項之規定，併予宣告強制工作。認事用法，核無違誤，量刑亦
    稱妥適。被告上訴意旨，指摘原審量刑過重，為無理由，應予駁回。
四、被告經合法傳喚，無正當理由不到庭，爰不待其陳述逕行判決。
據上論斷，應依刑事訴訟法第三百六十八條、第三百七十一條，判決如主文。
本案經檢察官李良忠到庭執行職務。
中      華      民      國      九十      年      八      月     二     日
                              臺灣高等法院刑事第十四庭
                                  審判長法  官  陳  祐  輔
                                        法  官  蔡  國  在
                                        法  官  陳  國  文
右正本證明與原本無異。
如不服本判決應於收受送達後十日內向本院提出上訴書狀，其未敘述上訴之理由者並
得於提起上訴後十日內向本院補提理由書（均須按他造當事人之人數附繕本）。
                                        書記官  蔡  棟  樑
中      華      民      國    九十    年     八     月       二       日
附錄：本案論罪科刑法條全文
槍砲彈藥刀械管制條例第十一條第四項：
未經許可，製造、販賣或運輸第四條第一項第一款所稱其他可發射金屬或子彈具有殺
傷力之各式槍砲者，處五年以上有期徒刑，併科新臺幣一千萬元以下罰金。
未經許可，轉讓、出租或出借前項所列槍砲者，處三年以上十年以下有期徒刑，併科
新臺幣七百萬元以下罰金。
意圖供自己或他人犯罪之用，而犯前二項之罪者，處無期徒刑或七年以上有期徒刑，
併科新臺幣一千萬元以下罰金。
未經許可，持有、寄藏或意圖販賣而陳列第一項所列槍砲者，處一年以上七年以下有
期徒，併科新臺幣七百萬元以下罰金。
第一項至第三項之未遂犯罰之。
槍砲彈藥刀械管制條例第十二條第四項：
未經許可製造、販賣或運輸子彈者，處一年以上七年以下有期徒刑，併科新臺幣五百
萬元以下罰金。
未經許可轉讓、出租或出借子彈者，處六月以上五年以下有期徒刑，併科新臺幣三百
萬元以下罰金。
意圖供自己或他人犯罪之用，而犯前二項之罪者，處三年以上十年以下有期徒刑，併
科新臺幣七百萬元以下罰金。
未經許可持有、寄藏或意圖販賣而陳列子彈者，處五年以下期徒刑、併科新臺幣三百
萬元以下罰金。
第一項至第三項之未遂犯罰之。


司法院資訊處製作；財團法人民間司法改革基金會備份。
